臺灣高等法院刑事裁定
111年度毒抗字第791號
抗  告  人  
即  被  告  鍾定軒（原名鍾兆棠）




上列抗告人即被告因違反毒品危害防制條例案件，不服臺灣桃園
地方法院中華民國111年8月8日所為裁定（111年度毒聲字第1101
號），提起抗告，本院裁定如下：
    主  文
抗告駁回。
    理  由
一、原裁定意旨略以：被告甲○○基於施用第一級、第二級毒品之
    犯意，於民國111年3月23日為警採集頭髮前回溯113日（約1
    10年12月1日迄採髮）內某時，在不詳地點，施用海洛因及
    甲基安非他命各1次。嗣因竊盜案件，於111年3月23日經警
    持檢察官核發之鑑定許可書採集毛髮送驗，檢出嗎啡、可待
    因、安非他命、甲基安非他命成分。爰依毒品危害防制條例
    第20條第1項、第3項，觀察勒戒處分執行條例第3條第1項規
    定，裁定送勒戒處所觀察、勒戒，其期間不得逾2月。
二、抗告意旨略以：被告另有臺灣桃園地方法院108年度審訴字
    第1762號、109年度審訴字第303號、最高法院109年度台上
    字第2670號施用毒品案件，應為本案吸收，一併執行觀察、
    勒戒，較為公平，並利被告早日還鄉照顧家人。
三、按犯第10條之罪者，檢察官應聲請法院裁定，或少年法院（
    地方法院少年法庭）應先裁定，令被告或少年入勒戒處所觀
    察、勒戒，其期間不得逾2月。依前項規定為觀察、勒戒或
    強制戒治執行完畢釋放後，3年後再犯第10條之罪者，適用
    前二項之規定，毒品危害防制條例第20條第1項、第3項定有
    明文。經查：
  ㈠被告於111年3月13日晚間某時許，在桃園市○○區○○路000號住
    處，以將海洛因捲入香菸點燃，及將甲基安非他命置入玻璃
    球燒烤吸食煙霧方式，施用海洛因、甲基安非他命各1次之
    事實，業據被告於警詢、偵查中坦承不諱（臺灣桃園地方檢
    察署111年度毒偵字第2901號偵查卷宗【下稱2901偵卷】第2
    2、31頁、111年度毒偵字2570號偵查卷宗【下稱2570偵卷】
    第122、123、139頁），且被告於111年3月18日中午12時5分
    許為警採集尿液送驗，以酵素免疫分析法檢驗及氣相層析質
    譜儀法確認檢驗結果，於安非他命、甲基安非他命代謝物呈
    陽性反應，有航空警察局被採尿人姓名資料編號對照表、台
    灣檢驗科技股份有限公司濫用藥物實驗室-台北濫用藥物檢
    驗報告附卷可資佐證（2570偵卷第9、11頁），其於111年3
    月23日經警依檢察官鑑定許可書採集毛髮送驗，以液相層析
    串聯質譜法鑑定結果，檢出嗎啡、可待因、安非他命、甲基
    安非他命成分，亦有臺灣桃園地方檢察署鑑定許可書、法務
    部調查局濫用藥物實驗室111年4月1日調科壹字第111031660
    10號鑑定書在卷足稽（2901偵卷第9、11至12頁），俱徵被
    告前揭任意性自白與事實相符，堪信為真。
  ㈡而被告前因施用毒品案件，經臺灣彰化地方法院以89年度毒
    聲字第4633號裁定令入戒治處所施以強制戒治，於90年4月2
    3日停止戒治，所餘戒治期間付保護管束，嗣因保護管束期
    滿執行完畢，有本院被告前案紀錄表可佐，其於111年3月13
    日施用海洛因、甲基安非他命，距前次強制戒治執行完畢已
    逾3年，自應依毒品危害防制條例第20條第1項、第3項規定
    ，令入勒戒處所觀察、勒戒。且被告因竊盜、傷害、違反槍
    砲彈藥刀械管制條例等案件入監服刑，接續執行後之指揮書
    執畢日期為123年5月18日，有礙戒癮治療期程進行，是檢察
    官斟酌個案情節，於111年4月26日訊問被告後（2570偵卷第
    121至123頁），未以緩起訴處分方式轉介被告前往醫療院所
    治療，循法律規定之原則，依毒品危害防制條例第20條第1
    項、第3項規定聲請觀察、勒戒，當無違法或裁量濫用之瑕
    疵可指。
　㈢被告雖執前詞提起抗告，然95年7月1日刑法修正施行後，除
    實質上一罪、裁判上一罪外，採一罪一罰主義，被告所指臺
    灣桃園地方法院108年度審訴字第1762號、109年度審訴字第
    303號、最高法院109年度台上字第2670號等案件，其施用毒
    品之犯罪時間各係在108年5月3日、108年10月19日、107年1
    0月28日、107年11月19日，有前開判決書存卷為憑，與本案
    犯行犯意各別，行為互殊，本應分論併罰，復均於109年7月
    15日毒品危害防制條例修正施行前經法院判決審理終結，無
    從依修正後毒品危害防制條例第10條規定處理。況觀察勒戒
    係對受處分人將來再犯所為預防、矯治（治療）之保安處分
    ，以達教化與治療之目的，縱被告另案施用毒品案件受刑之
    科處，亦與本案觀察、勒戒之適法性無關。
四、綜上，原審據檢察官之聲請，依毒品危害防制條例第20條第
    1項、第3項，觀察勒戒處分執行條例第3條第1項規定，裁定
    被告令入勒戒處所觀察、勒戒，核無違誤，抗告意旨所指，
    尚乏所據。從而，本件抗告為無理由，應予駁回。
五、依刑事訴訟法第412條，裁定如主文。　　
中　　華　　民　　國　　111 　年　　9 　　月　　7 　　日
                  刑事第三庭    審判長法　官  張惠立 
                                      法　官  鄭昱仁
                                      法　官  廖怡貞
以上正本證明與原本無異。
不得再抗告。
                                      書記官  劉芷含
中　　華　　民　　國　　111 　年　　9 　　月　　7 　　日